【裁判字號】    92,簡上,5
【裁判日期】    920312
【裁判案由】    妨害兵役
【裁判全文】
臺灣基隆地方法院刑事判決                            九十二年度簡上字第五號
    上訴人即被告  甲○○
右上訴人即被告因妨害兵役案件，不服本院基隆簡易庭九十一年度基簡字第八七二號
，中華民國九十一年十一月二十日第一審刑事簡易判決（聲請案號：九十一年度偵字
第三七八九號），提起上訴，本院管轄之第二審合議庭判決如左：
    主  文
上訴駁回。
甲○○緩刑貳年。
    事  實
一、甲○○係基隆市後備司令部列管之後備軍人，原居住並設籍在基隆市○○○路二
    ○八巷一七四弄十號三樓，於民國（下同）九十一年二、三月間某日，居住處所
    遷移至基隆市○○○路二○八巷一七四弄七號一樓，竟無故不依規定申報，致使
    基隆市後備司令部所發，指定其於九十一年七月十五日上午八時至基隆市○○路
    二○五號基隆市民活動中心報到之「博愛二○二號」點閱召集令無法送達。
二、案經基隆市後備司令部移送臺灣基隆地方法院檢察署檢察官偵查後聲請簡易判決
    處刑。
    理  由
一、訊據上訴人即被告甲○○，坦承其係後備軍人，原居住並設籍在基隆市○○○路
    二○八巷一七四弄十號三樓，於九十一年二、三月間將居住處所遷移至基隆市○
    ○○路二○八巷一七四弄七號一樓後，未依規定向有關之戶政機關或役政機關申
    報，致基隆市後備司令部所發之「博愛二○二號」點閱召集令無法送達其本人等
    事實不諱，並有被告原戶籍登記資料一份、基隆市警察局第四分局負責送達點閱
    召集令員警先後於九十一年七月十三日、同年月十四日至被告原戶籍地門首粘貼
    點閱召集令領取通知單之照片二張、承辦員警於九十一年七月十四日製作之九十
    一年度充用要員空戶無人遷出未報年籍表一份、無法送達之「博愛二○二號」點
    閱召集令一紙、被告家屬原承租基隆市○○○路二○八巷一七四弄十號三樓房屋
    之租賃契約書影本一份在卷可供佐證，其妨害兵役事證明確。被告雖另辯稱：因
    為搬家，無法重返原戶籍地，所以未收到員警向原戶籍地送達之點閱召集令，並
    非故意不去報到等語，查其抗辯之真意，應在其無避免點閱召集之意圖，惟按妨
    害兵役治罪條例第十條第三項、第一項第三款規定：後備軍人居住處所遷移，無
    故不依規定申報，致使召集令無法送達者，以意圖避免召集論，分別依同條例第
    五條或第六條科刑。該條法文之客觀犯罪構成要件有三：(一)、行為主體限於後備
    軍人。(二)、客觀行為係居住處所遷移，無故不依規定申報。(三)、行為結果須致使
    召集令無法送達。至其實際主觀意圖為何，法律上擬制規定為「以意圖避免點閱
    召集論」，且此項擬制，乃立法機關衡酌國家安全、社會發展之需要，認後備軍
    人違反申報義務已產生妨害召集之結果，嚴重影響國家安全，因而為此項規定，
    屬於立法機關自由形成之權限，與憲法第二十三條並無牴觸（司法院大法官會議
    釋字第五一七號解釋參照）。因此，本案被告既如前述具後備軍人身分，有居住
    處所遷移，無正當理由未依規定向有關機關申報，致使博愛二○二號點閱召集令
    無法送達之情事，法律上並即擬制其有避免點閱召集之意圖，其行為自該當妨害
    兵役治罪條例第十條第三項、第一項第三款之犯罪，應依法論科。
二、核被告甲○○所為，係犯妨害兵役治罪條例第十條第三項、第一項第三款後備軍
    人居住處所遷移無故不依規定申報致使點閱召集令無法送達罪，應依同條例第六
    條第二項之規定科刑。原聲請簡易判決處刑檢察官認被告所為係觸犯同條例第六
    條第二項無故不參加點閱召集罪，引用法條容有違誤，惟其所聲請簡易判決處刑
    之犯罪事實與本院認定之犯罪事實相同，爰告知被告所犯罪名後，依刑事訴訟法
    第三百條之規定變更其聲請簡易判決處刑法條。
三、原審以被告罪證明確，適用刑事訴訟法第四百四十九條第一項前段、第四百五十
    四條第二項、妨害兵役治罪條例第十條第一項第三款、第三項、第六條第二項、
    刑法第四十一條第一項前段、罰金罰鍰提高標準條例第二條之規定，量處被告拘
    役二十五日，如易科罰金以三百元折算一日，除原審已變更檢察官之聲請簡易判
    決處刑法條，卻漏未引用刑事訴訟法第三百條之規定，應予補正外，其認事用法
    ，均無不合，量刑亦稱妥適。被告以原審判決量刑過重為由提起上訴，並無理由
    ，應予駁回。
四、末查，被告未曾受有期徒刑以上刑之宣告，有臺灣高等法院被告全國前案紀錄表
    、臺灣基隆地方法院檢察署刑案資料查註紀錄表各一份在卷可稽，本次因一時輕
    忽其後備軍人身分，於搬家後未向有關單位申報實際居住地址，致使點閱召集令
    無法按址送達，惟其犯後已坦認犯行，深知行為之嚴重性，並已將戶籍遷往實際
    居住處所，被告經此罪刑宣告，當能知所警惕而無再犯之虞，本院因認原審對其
    宣告之刑以暫不執行為適當，爰併予諭知緩刑二年，鼓勵自新。
據上論斷，應依刑事訴訟法第四百五十五條之一第一項、第三項、第三百六十八條、
第三百七十三條，刑法第七十四條第一款，判決如主文。
本案經檢察官熊南彰到庭執行職務。
中      華      民      國    九十二    年      三      月     十二     日
                              臺灣基隆地方法院刑事第二庭
                                審判長法  官  邱  志  平
                                      法  官  劉  桂  金
                                      法  官  蔡  佳  玲
右判決正本與原本無異。
本件判決不得上訴。
                                      書記官  劉  珍  珍
中      華      民      國    九十二    年      三      月     十二     日


司法院資訊處製作；財團法人民間司法改革基金會備份。
